臺灣板橋地方法院刑事裁定　　　　　　　　　　　九十三年度交聲字第一五四三號
　　原處分機關　交通部公路總局臺北區監理所
　　異　議　人　甲○○
　　即受處分人
右列異議人因違反道路交通管理處罰條例案件，對於交通部公路總局臺北區監理所於
民國九十三年十月十八日以北監營字第裁四０－AB0000000號所為之裁決處分
（原舉發案號：臺北市政府警察局九十二年十二月八日北市警交大字第AB00000
00號），聲明異議，本院裁定如左：
    主  文
原處分撤銷。
甲○○汽車駕駛人，行車速度，超過規定之最高時速，處罰鍰新臺幣壹仟柒佰元，並
記違規點數壹點。
    理  由
一、原處分意旨略以：異議人即受處分人甲○○於民國九十二年十一月二十九日晚間
    十時三十六分，駕駛車號八三九－LF號營業小客車，行經台北市○○○路○段西
    往東方向時，因行車速度超過規定之最高時速未滿二十公里，乃依道路交通管理
    處罰條例第四十條第一項、第六十三條第一項第一款之規定，裁處罰鍰新臺幣（
    下同）二千四百元，並記違規點數一點。
二、異議意旨略以：伊並未收受本件舉發違反道路交通管理事件通知單，亦未接獲郵
    局招領通知，逕遭交通部公路總局臺北區監理所裁處最高額罰鍰，爰聲明異議，
    請求撤銷原處分云云。
三、按汽車駕駛人，行車速度，超過規定之最高時速者，處新臺幣一千二百元以上二
    千四百元以下罰鍰；又汽車駕駛人有第四十條第一項之情形者，除依原條款處罰
    鍰外，並記違規點數一點，道路交通管理處罰條例第四十條第一項前段、第六十
    三條第一項第一款分別定有明文。次按道路交通管理處罰條例所定罰鍰之處罰，
    行為人接獲違反道路交通管理事件通知單後，於十五日內得不經裁決，逕依第九
    十二條第三項之罰鍰基準規定，向指定之處所繳納結案；不服舉發事實者，應於
    十五日內，向處罰機關陳述意見；其不依通知所定期限前往指定處所聽候裁決，
    且未依規定期限繳納罰鍰結案或向處罰機關陳述意見者，處罰機關得逕行裁決之
    ，上開條例第九條第一項亦有規定。再按處理違反道路交通管理事件，有關文書
    ，行政機關得依申請，准為公示送達︰一、應為送達之處所不明者。二、於有治
    外法權人之住居所或事務所為送達而無效者。三、於外國或境外為送達，不能依
    第八十六條之規定辦理或預知雖依該規定辦理而無效者。有前項所列各款之情形
    而無人為公示送達之申請者，行政機關為避免行政程序遲延，認為有必要時，得
    依職權命為公示送達，以上違反道路交通管理事件統一裁罰基準及處理細則第五
    條及行政程序法第七十八條第一項、第二項分別亦有規定。
四、經查：
  (一)本件異議人即受處分人甲○○所有之車號八三九—LF號營業自小客車確有於九十
    二年十一月二十九日晚間十時三十分，在行車速限為每小時五十公里之台北市○
    ○○路○段西往東方向，以每小時六十五公里之速度超速行駛之違規事實，有舉
    發照片影本一幀在卷可證，並有臺北市政府警察局九十二年十二月八日北市警交
    大字第AB0000000號舉發違反道路交通管理事件通知單（下稱舉發通知單
    ）影本一紙附卷可佐，並為異議人所不爭執，堪認異議人確有於上述時地駕駛汽
    車，其行車速度超過規定最高時速之違規情事無訛。
  (二)又本件舉發通知單係由原舉發單位即臺北市政府警察局以掛號郵務方式寄送至異
    議人登記之行照地址即台北縣板橋市○○路○段文和巷七十號，郵務士因無人簽
    收，而將該舉發通知單退回原舉發單位，原舉發單位遂依違反道路交通管理事件
    統一裁罰標準及處理細則第五條準用行政程序法第七十八條第一項之規定，以舉
    發通知單因掛號無法送達為由，將舉發通知單刊登公告辦理公示送達，異議人逾
    期未繳罰鍰，原處分機關即交通部公路總局臺北區監理所遂以最高額罰鍰裁罰等
    情，固有臺北市政府警察局交通警察大隊九十三年十月六日北市警交大三字第０
    九三六五九二四五００號函、臺北市政府警察局九十三年五月十八日北市警交字
    第０九三三六四九二九００號公告、臺北市政府警察局九十二年十二月八日舉發
    違反道路交通管理事件通知單、交通部公路總局臺北區監理所九十三年十月十八
    日北監營字第裁四０—AB０三九七一八日號違反道路交通管理事件裁決書各一份
    在卷可稽；惟本件異議人之
    記之地址，均係台北縣板橋市○○路○段文和巷七十號一節，有本件舉發通知單
    、裁決書及本院依職權查詢之個人基本資料查詢結果列印畫面一紙在卷可參，縱
    郵務士前往投遞時不獲會晤應受送達之人，然觀乎現今社會常情，民眾白日多需
    外出工作，郵件投遞又多在日間，故應受送達人或其家屬不在家之情形甚為常見
    ，自難僅以應受送達人不在即認其係應受送達處所不明，且於應受送達人不在之
    情形，依法亦有其他替代送達方式，例如寄存送達可資因應，自不得捨此不為而
    逕為公示送達。從而，本件舉發通知單送達異議人
    士未以其他可替代方式為送達，即逕將送達之文書即舉發通知單退回，尚難認已
    符合行政程序法第七十八條第一項第一款所謂「應為送達之處所不明」之情形，
    本件亦非屬住居於法權不及之地而不能以其他方式送達之情形，自不得以公示送
    達方式以為送達。故本件原舉發單位逕以登公告之方式將舉發通知單為公示送達
    ，於法尚有未合，異議人以原舉發通知單送達不合法為由提起本件異議，應認其
    有理由，原處分自應予以撤銷。
五、末查，本件異議人於上述時地確有行車速度超過規定最高時速之違規行為，已如
    前述，是原處分雖有不當應予撤銷，然仍應由本院自為裁罰，爰依道路交通管理
    處罰條例第四十條第一項前段之規定，裁處異議人罰鍰新臺幣一千七百元，並依
    同條例第六十三條第一項第一款之規定，對異議人記違規點數一點，以資適法。
據上論斷，應依道路交通案件處理辦法第二十條，裁定如主文。
中　　　華　　　民　　　國　　九十三　　年　　　十　　　月　　二十九　　日
                                      臺灣板橋地方法院交通法庭
                                          法  官  曾淑娟
右正本證明與原本無異
如不服本裁定應於送達後五日內向本院提出抗告狀
                                          書記官  陳金鳳
中　　　華　　　民　　　國　　九十三　　年　　 十一 　　月　　　一　　　日
